【裁判字號】    92,簡上,55
【裁判日期】    920515
【裁判案由】    遷讓房屋等
【裁判全文】
臺灣高雄地方法院民事判決  九十二年度簡上字第五五號
    上  訴  人  甲○○
    被上訴人    乙○○
    訴訟代理人  丙○○
右當事人間請求遷讓房屋等事件，上訴人對於中華民國九十一年十二月十九日本院高
雄簡易庭九十一年度雄簡字第一九一五號第一審簡易判決提起上訴，本院判決如左：
    主      文
上訴駁回。
第二審訴訟費用由上訴人負擔。
    事實及理由
一、上訴人主張：被上訴人前於民國（下同）九十年六月九日向上訴人承租坐落高雄
    市○○區○○里○○路二六號一樓三分之二之房屋（下稱系爭房屋），約定租賃
    期間自九十年六月十五日起至九十二年六月十四日止，每月租金為新台幣（下同
    ）一萬七千元，嗣兩造因故於九十一年六月十五日合意終止租約，惟被上訴人遲
    至同年九月十八日始自系爭房屋遷出並將該屋交還被上訴人，為此，上訴人自得
    請求被上訴人給付三個月又三日，合計五萬二千七百元之相當於租金之不當利得
    。惟原審判決竟採信訴外人陳中吉片面證詞，且棄訴外人郭連凱所為有利於上訴
    人之證言不顧，而駁回上訴人之請求，其認事用法顯有違誤等語。並聲明(一)原判
    決廢棄；(二)被上訴人應給付上訴人五萬二千七百元，及自起訴狀繕本送達之翌日
    起至清償日止，按年息百分之五計算之利息；(三)第一、二審訴訟費用由被上訴人
    負擔。
二、被上訴人辯稱：被上訴人固確實自九十一年六月十五日起即未給付原告租金，共
    計五萬二千七百元，惟上訴人既承諾若被上訴人於同年農曆八月十五日（即國曆
    九月二十一日）以前搬遷，即無須給付前開租金，而被上訴人又已依約於同年農
    曆八月九日即已搬遷，則上訴人再請求被上訴人給付前開五萬二千七百元，實屬
    無據等語。並聲明(一)上訴駁回；(二)第二審訴訟費用由上訴人負擔
三、上訴人主張被上訴人前於九十年六月九日向其承租系爭房屋，約定租賃期間自九
    十年六月十五日起至九十二年六月十四日止，每月租金為一萬七千元，嗣兩造因
    故於九十一年六月十五日合意終止租約，惟被上訴人遲至同年九月十八日始自系
    爭房屋遷出並將該屋交還被上訴人，計積欠上訴人三個月又三日，合計五萬二千
    七百元之相當於租金之不當利得等情，業據提出系爭房屋租賃契約書、高雄地方
    法院郵局第三五一六號存證信函各乙份為證，並為被上訴人所不爭執，固堪信為
    真實，然被上訴人則執前揭情詞置辯，經查：
  (一)、訴外人陳中吉曾代表被上訴人與上訴人之代表洽談搬遷之事，當時訴外人陳中
      吉曾跟上訴人郭姓友人談妥，若被上訴人在農曆八月十五日前搬離，就不用租
      金，上訴人方面之代表人也有回來跟訴外人陳中吉表示上訴人已同意該事之情
      ，業據證人陳中吉於原審證述綦詳（見原審卷第六十四頁）；核與證人郭宗靈
      於本院審理時到庭證稱：因為兩造房屋租約尚未屆期，而上訴人要求被上訴人
      搬遷，當時因為剛好農曆七月不宜搬家，上訴人則說如果被上訴人在（農曆）
      八月十五以前搬家，房租就不用再給了，當時被上訴人這邊是由我及陳中吉出
      面，上訴人這邊則是「萬哥」及周福田出面洽談，當時萬哥他們自己說只要我
      們搬遷，上訴人這邊就不會再要以前的租金，萬哥他們也說這件事已經跟上訴
      人講好了，上訴人也已經答應了，萬哥姓郭等語（見本院九十二年四月十一日
      準備程序筆錄），大致相符，是上訴人方面代表上訴人與被上訴人協商之人，
      確已向被上訴人承諾若其於九十一年農曆八月十五日以前搬遷，即毋庸再給付
      積欠之五萬二千七百元乙情，足堪認定（至上訴人雖主張訴外人郭宗靈前開證
      述有偽，然並無足採，詳見下述）。
  (二)、至上訴人固否認其曾授權訴外人郭連凱、周福田免除被上訴人前開五萬二千七
      百元債務，而訴外人郭連凱於原審亦陳稱：與被上訴人協調結果，被上訴人要
      在農曆八月十五日之前搬離，但租金問題我們沒有談到等語（見原審卷第六十
      六頁）；訴外人周福田於本院審理時亦證陳：上訴人從來沒有跟我談過租金之
      事等語（見本院九十二年四月十一日準備程序筆錄），惟上訴人於訴外人郭連
      凱代其出面與被上訴人協商搬遷事宜時，上訴人當時給訴外人郭連凱之感覺是
      只要將房屋要回來就好，並不一定要租金之情，亦據訴外人郭連凱於原審證述
      甚明（見原審卷第六十六頁）；又訴外人周福田應訴外人即前高雄市議員卜明
      殿之託，出面調解本件租屋糾紛時，曾提議被上訴人於農曆八月十五日前搬遷
      ，該提議並經兩造同意，當時訴外人周福田曾問上訴人租金如何處理，上訴人
      曾說只要被上訴人於（農曆）八月十五日前搬走就好，事後訴外人卜明殿再跟
      上訴人確認，上訴人也是說租金不要了等情，亦經證人周福田證陳在卷（見本
      院同上準備程序筆錄）。是上訴人於訴外人郭連凱、周福田代其出面與被上訴
      人商談搬遷事宜時，雖未明示表示免除被上訴人前開五萬二千七百元之相當於
      租金之不當得利債務，然其既於訴外人周福田詢及租金（即本件上訴人主張之
      相當於租金之不當利得）如何處理時，表示只要被上訴人於農曆八月十五日前
      搬走就好等語，該表示於當時之情狀，又足以使訴外人郭連凱、周福田認為其
      已免除被上訴人之系爭五萬二千七百元之債務，有如前述，則其顯係以默示之
      意思表示授權訴外人郭連凱、周福田免除被上訴人之前開債務，茲可認定。
  (三)、再上訴人雖主張訴外人郭宗靈證詞有偽，然訴外人周福田出面為兩造協調時，
      訴外人郭宗靈當時好像亦在場之情，已據證人周福田陳明在卷（見本院同上準
      備程序筆錄），而訴外人周福田與郭宗靈既本不相識，而渠等協調時間又係於
      九十一年年中，距渠二人到庭為證之時（即九十二年四月十一日）已將近一年
      ，則訴外人周福田對郭宗靈印像模糊，實為常情，自難僅據訴外人周福田無法
      立刻確認訴外人郭宗靈於協調之日是否在場，即遽認訴外人郭宗靈必為偽證，
      是上訴人此部分之主張，要無可採。
    綜上，上訴人既以默示之方法授權訴外人郭連凱、周福田向被上訴人表示，若被
    上訴人於九十一年農曆八月十五日搬離系爭房屋，則免除被上訴人之前開五萬二
    千七百元之相當於租金之不當得利債務，該意思表示並已到達被上訴人，則上訴
    人再執詞請求被上訴人給付前開五萬二千七百元之不當利得，及自起訴狀繕本送
    達之翌日起至清償日止，按年息百分之五計算之法定遲延利息，即無理由，應予
    駁回。原審為上訴人敗訴之判決並駁回其假執行之聲請，核無違誤，上訴意旨指
    摘原判決不當，求予廢棄改判，為無理由，應予駁回。
四、本件事證已臻明確，兩造其餘主張、陳述及所提之證據，核與判決結果無影響，
    爰不再逐一予以論述，附此敘明。
五、結論：本件上訴為無理由，依民事訴訟法第四百三十六條之一第三項、第四百四
    十九條第一項、第七十八條，判決如主文。
中      華      民      國    九十二    年      五      月     十五     日
                              臺灣高雄地方法院民事第五庭
~B審判長法官  黃蕙芳
~B法      官  鍾素鳳
~B法      官  徐美麗
右為正本係照原本作成。
本判決不得上訴。
中      華      民      國    九十二    年      五      月     十五     日
~B法院書記官  楊明月


司法院資訊處製作；財團法人民間司法改革基金會備份。
